【裁判字號】    96,上易,697
【裁判日期】    970130
【裁判案由】    恐嚇等
【裁判全文】
臺灣高等法院臺中分院刑事判決         96年度上易字第697號
上  訴  人  臺灣臺中地方法院檢察署檢察官
上  訴  人
即  被  告  己○○
上  訴  人
即  被  告  戊○○
共  同
選任辯護人  蔡苑宜律師
被      告  乙○○
上列上訴人因被告等恐嚇等案件，不服臺灣臺中地方法院95年度
易字第3266號中華民國96年1月26日第一審判決（起訴案號：臺
灣臺中地方法院檢察署94年度偵字第19441號、95年度偵字第186
00號），提起上訴，本院判決如下：
    主  文
原判決關於己○○、戊○○部分撤銷。
己○○共同損壞他人之房屋窗戶玻璃，足以生損害於他人，處有
期徒刑陸月，減為有期徒刑月，如易科罰金，以銀元佰元即
新臺幣玖佰元折算壹日。
戊○○共同損壞他人之房屋窗戶玻璃，足以生損害於他人，處有
期徒刑肆月，減為有期徒刑貳月，如易科罰金，以銀元佰元即
新臺幣玖佰元折算壹日。
其餘上訴駁回（即王廣宗被訴部分）。
    事  實
一、緣丁○○（起訴書誤載為王秋東）所有位在臺中市○○區○○路2段188之1號住處對面之3處違章建物，分別出租予王廣
    宗、己○○及李台強（現已改名為李璟蘴）經營工作室、公
    司及住家使用。己○○向丁○○承租前開建物之期間約定自
    民國（下同）90年3月1日起至95年2月28日止，租金每月為
    新台幣（下同）3萬元，詎於租期屆滿前丁○○欲提前終止
    租約，並收回己○○所承租之前開建物，而己○○因租約未
    到期一時無法搬遷，未應允丁○○之請求，雙方因協調未成
    而心生怨隙，己○○遂自93年9月起拒絕繳納租金，並圖報
    復丁○○，竟與其胞弟戊○○共同基於毀損及恐嚇之犯意聯
    絡，於93年9月23日下午5時許，由己○○手持棍子1支，戊○○則持2瓶裝有汽油之玻璃瓶，一起前往丁○○前揭住處
    後，先由己○○以手持之棍子敲破丁○○前開住處一樓窗戶
    玻璃1片，致令該片玻璃破損而不堪使用，足以生損害於丁○○；再由戊○○將前開裝有汽油之2瓶玻璃瓶遞交給己○○，由己○○將該2瓶玻璃瓶從前開窗戶破洞接續丟入屋內
    ，以此加害生命、身體、財產之事恐嚇丁○○，使丁○○心
    生畏懼，致生危害於安全。
二、案經丁○○訴由臺灣臺中地方法院檢察署檢察官偵查起訴。
    理  由
甲、有關證據能力部分：
壹、按被告以外之人（包括證人、鑑定人、告訴人、被害人及共
    同被告等）於審判外之陳述雖不符刑事訴訟法第159條之1至
    之4等4條之規定，而經當事人於審判程序同意作為證據，法
    院審酌該言詞陳述或書面陳述作成時之情況，認為適當者，
    亦得為證據；當事人、代理人或辯護人於法院調查證據時，
    知有刑事訴訟法第159條第1項不得為證據之情形，而未於言
    詞辯論終結前聲明異議者，視為有前項之同意，同法第159
    條之5定有明文。立法意旨在於傳聞證據未經當事人之反對
    詰問予以核實，原則上先予排除。惟若當事人已放棄反對詰
    問權，於審判程序中表明同意該等傳聞證據可作為證據；或
    於言詞辯論終結前未聲明異議，基於尊重當事人對傳聞證據
    之處分權，及證據資料愈豐富，愈有助於真實發見之理念，
    且強化言詞辯論主義，使訴訟程序得以順暢進行，是告訴人
    丁○○於警訊中之指述，及證人李台強、江忠道、陳俊嘉、
    蔡宗恆於偵查中之證述，性質上雖均屬傳聞證據，惟被告及
    其選任辯護人對此審判外之陳述均未表示異議，依法應視為
    同意做為證據，而具有證據能力，合先敘明。
貳、本件被告己○○、戊○○共同選任辯護人於原審及本院審理
    時雖主張告訴人丁○○提出現場照片4張（見發查卷第4頁）
    ，係告訴人丁○○自己所拍攝的，非屬公務員職務上製作之
    紀錄文書，依刑事訴訟法第159條之4第1款及第159條之規定
    ，無證據能力。惟查，該4張照片所欲證明者為案發當時之
    現場情形，性質上屬於物證（即以物件之存在及其呈現之狀
    態為證據資料），而非書證（指以文書所載內容為證據資料
    ），本即不受刑事訴訟法第159條以下有關傳聞證據法則之
    限制，且該照片經核與台中市警察局第五分局95年1月26日
    中分五行字第095001446號函所附之照片4張內容相同（見
    94年偵字第19441號卷第38頁、第41頁），僅告訴人告訴狀
    後所附之照片為彩色照片，前述台中市警察局第五分局函所
    附之照片為黑白照片有所不同而已。而依案發當時到場處理
    之臺中市警察局第五分局四平派出所警員蔡宗恒於原審法院
    審理時證述：「（當時有無拍攝現場照片？）有，就是93
    年12月14日警詢筆錄後面所附的照片」等語（見原審法院卷
    第127頁）；復有台中市警察局第五分局四平派出所警員工
    作紀錄簿附卷可稽（見本院卷第89頁），足見該照片實際上
    為到場處理之警員所拍攝。此外，辯護人並未提出證據證明
    告訴人所提出之照片有經過竄改，或與真實有不符之情形，
    或屬於違法取得之證物，或其他依法不得作為證據之情形，
    則其此部分主張，即屬無據，先予敘明。至台中市警察局第
    五分局96年6月5日中分五偵字第0960016723號函所附警員蔡
    宗恒之職務報告書稱：「該照片檔案儲存於派出所內之公用
    電腦內，因所內電腦多次維修整理檔案已遺失，故無法附陳
    。」等語，雖該照片已無法提出於本院，然尚不足以此即否
    認該證物之證據能力。
乙、實體部分：
壹、有罪部份
一、訊據上訴人即被告（下稱被告）己○○、戊○○均矢口否認
    有何前開毀損、恐嚇之犯行，辯稱：伊等並未持棍打破告訴
    人住處窗戶，也沒有投擲汽油瓶；況原審認定當天目睹之證
    人距離伊等有50公尺遠，如何能於事隔487天後在原審指認
    伊等涉案？可見原審所述之目擊證人所證述之內容並非事實
    ；又案發當日告訴人被擊破之窗戶旁，置放大量之物品將近
    1人高，且路旁停放車輛，車輛之體積足以遮蓋車後人之身
    影，伊等如何拋擲酒瓶從窗戶破洞內擲入告訴人之屋內？目
    擊證人又如何能目睹現場之情況？被告己○○於93年9月時
    既已表示將檢舉告訴人違建之事，則不可能再以毀損之方式
    自招罪名，況被告己○○承租之房屋緊鄰案發地點，殊無可
    能為前開之犯行云云。惟查：
（一）告訴人於警訊中證稱：93年9月23日17時40分許發現台中
      市○○區○○里○○路○段188之1號我住家內窗戶玻璃破
      碎及玻璃瓶碎片，並有汽油味；損失窗戶玻璃1片，汽油
      彈並未燃燒，我跟被告己○○有因房子租約、檢舉違建問
      題發生糾紛過等語（見94年偵字第19441號卷第10頁、第
      39至40頁）；嗣於原審法院審理中以證人身分具結證述：
      「（己○○、王廣宗2人有向你租屋？）是的。他們租我
      住的對面，但是門牌號碼是相同的」、「己○○從93年9
      月就開始沒有繳（租金）」、「她那時就說要舉發我的房
      子是違章，那時她就沒有繳納房租」、「（案發）當時我
      不在家，回家後看到的人告訴我，我回家一看嚇了一跳，
      屋內都是汽油味，我就馬上報警」等語（見原審法院卷第
      134、135頁）。又證人即案發當時到場處理之警員蔡宗恒
      於偵查中證稱：當時玻璃有破洞，進入屋內後有玻璃及玻
      璃瓶的碎片，及聞到汽油味；當時只有照相，沒有採樣等
      語（見94年偵字第19441號卷第45至46頁）；嗣於原審法
      本院審理時證稱：「（93年9月23日丁○○說他的房屋被
      砸破，他報案時你有到現場查看？）是的」、「還有另一
      位同事，共兩位警員」、「（當天去現場處理的時間？）
      傍晚，印象中好像快6點」、「（當時看到地上玻璃的碎
      片，有無聞到何味道？）有汽油味」、「（為何可以確認
      是汽油味道？）除了汽油，我不知道還有何種東西聞起來
      像汽油」、「（93年9月23日何時接獲報案？）快要傍晚6
      點，接獲的內容是有人丟擲汽油彈到住家」、「（現場玻
      璃碎片的顏色？）瓶子是深色的」、「（當天你據報抵達
      現場後，據你研判，這個屋內破碎玻璃瓶是由何處丟入屋
      內？）應該是從窗外經過窗戶丟進屋內」、「（為何會這
      樣判斷？）因為窗戶有破洞」等語（見原審法院卷第126
      至133頁）。並有告訴人所提出之照片4張及台中市警察局
      第五分局96年6月5日中分五偵字第0960016723號函所附之
      警員工作紀錄簿、受理刑事案件報案3聯單、照片影本4張
      為證（見本院卷第87至93頁）；堪認於93年9月23 日下午
      5時許告訴人位於台中市○○區○○里○○路○段188之1號
      住家1樓之窗戶確實有遭受破壞之情形，且有裝汽油之玻
      璃瓶自該窗戶之損壞處擲入，造成該玻璃瓶破碎，汽油灑
      入告訴人房間內，並未燃燒之情事；又告訴人確實於案發
      時有立即向台中市警察局第五分局四平派出所派出所報案
      ，而該所承辦之警員有至現場勘驗並拍照等情事均為實在
      。
（二）本件所應審酌者，厥為被告己○○、戊○○是否為本件毀
      損窗戶及丟擲汽油瓶入告訴人住處房間之人？
    (1)告訴人於警訊中稱，其與被告己○○因房子租約、檢舉違
      建問題發生過糾紛等語；此核與被告己○○供述，因租約
      期限未滿前告訴人欲收回伊所租用之房子，及因告訴人之
      房子涉及違建伊曾加以檢舉，而與告訴人間有過糾紛乙節
      ，大致相符，並經證人丙○○（曾參與告訴人及被告己○○間有關房屋租約糾紛之協調者）證述在卷（見本院97年
      1月9日審判筆錄）。堪認被告己○○與告訴人間確有因房
      屋租賃之關係，彼此間有怨隙存在，先予說明。
    (2)Ａ、證人李台強於偵查中證稱：93年9月23日14時許，王
      廣宗來我公司跟我說，「可能你要注意一點，張小姐（即
      被告己○○）與房東（即告訴人）之間會有很大的衝突，
      如果有的話，小心你的電源」，我當時聽到的感覺應該是
      與火有關，因為王廣宗不是開玩笑的跟我說等語（見94
      年偵字第19441號卷第20頁）；嗣於原審審理時證稱：「
      王廣宗有告訴我5點下班後可能會有事情發生」、「是當
      天」、「王廣宗是在我承租廠房的外面，當時只有我與王
      廣宗2人，時間是在下午3點多時，他告訴我可能會有一些
      事情發生。當時我並不知道有要投擲汽油彈的事，（他）
      只請我要把自己廠房的大電關掉」、「（後來）我聽到業
      務員在外面喊：丟汽油。我就衝下來關掉大電」、「（你
      剛剛表示你聽到汽油彈時，你人在二樓，你馬上衝下來關
      掉一樓大電？）是的」、「（接著你有到廠房外瞭解狀況
      ？）是的」、「（當時你到廠房外瞭解狀況時，有幾位業
      務員在場？）江忠道、陳俊嘉，還有已經離職的甲○○、
      傅小姐、我太太、張傳旺等人」、「（你出去廠房外面，
      業務員有無向你轉告發生何事？係何人轉告？）甲○○告
      訴我：大哥，丟汽油彈了」、「大家都很緊張，江忠道衝
      入廠房」、「事後我有去看即當天晚上6、7點，我看到玻
      璃破掉」等語（見原審卷第77至88頁）。Ｂ、證人陳俊嘉
      於於偵查中證稱：93年9月23日17時許，我看到被告己○○拿了1個棒子的東西先把玻璃打破，另外被告己○○的
      弟弟（即被告戊○○）拿了2瓶維士比瓶子的東西，先交
      給被告己○○，由被告己○○把瓶子丟進去告訴人的房子
      內等語（見94年偵字第19441號卷第20頁）；嗣於原審審
      理時證述：「約當天下午4、5點，我站在公司門口看到己○○拿棍子把對面民宅的玻璃打破」、「戊○○拿2瓶維
      士比的瓶子，裡面裝著不明液體丟到窗內，不久警察就來
      了」、「從我的位置，我確定可以看得清楚」、「（己○○與戊○○做完前開事情後，有無向你走來？）他們直接
      走到他們的廠房」、「（當天光線如何？）還很亮」、「
      （你當天有無戴眼鏡？）有」、「（93年9月23日下午3時
      許，你人在哪裡？）公司倉庫」、「（公司倉庫距離門口
      多遠？）就在門口，因為疊貨都在門口」、「（3時許有
      無看到王廣宗？）有」、「他一個人過來」、「（你剛說
      己○○拿1個棍子，請問棍子的顏色？）咖啡色」、「（
      長度？）就跟掃把柄一樣」、「（瓶子的顏色？）黑色」
      、「（瓶子多大？）就是一般維士比的瓶子那樣大」、「
      （己○○）一個一個丟，窗戶很矮，他就直接丟進去」、
      「（當時江忠道人在哪裡？）公司門口」、「（他在做什
       麼？）疊貨」、「（己○○距離窗戶）很近，不到50公分
       」、「（在丟擲汽油彈前，有無見過戊○○？）有」、
       「（之所以能指認戊○○，是因為你有看到正面，還是
      身影？）我從側面看到就知道是戊○○」、「（之所以能
      指認己○○，是因你有看到正面，還是身影？）我都有看
      到己○○的側面及正面」、「（有人要求你一定要指認戊○○或己○○？）無」、「（93年9月23日王廣宗是來找
      你？）不是。他來找李台強」、「（王廣宗與李台強的談
      話，你有無聽到？）無法聽到」、「（王廣宗與李台強談
      完話後，有無告訴何人要放火的事情？）是李台強告訴我
      去關掉電源，準備滅火器」、「（你的意思是案發當天你
      並沒有親自聽到王廣宗說有人要放火的事情？）王廣宗不
      是告訴我」、「（你剛剛回答辯護人王廣宗說有人要放火
      ，是因為李台強要你準備上開物品，你研判有人要放火？
       ）是」等語（見原審卷第90至102頁）。Ｃ、證人江忠道
      於偵查中證稱：93年9月23日17時許，我看見我們鄰居即
      被告己○○，他拿了一個類似鐵棍的東西，先把告訴人房
      子的玻璃打破，另外一個是被告己○○的弟弟，拿了2支
      黑色酒瓶，由被告己○○將玻璃打破，再由被告己○○的
      弟弟傳給被告己○○的弟弟2支酒瓶後，由被告己○○把
      瓶子丟進去告訴人的房子內等語（見94年偵字第19441 號
      卷第33頁）；嗣於原審審理時證稱：「（93年9月23日，
      在工廠附近看到事情的經過？）我看到己○○拿鐵條或棍
      子打破丁○○窗戶的玻璃，丟玻璃瓶子」、「（你偵訊中
      稱除己○○外，還看到一名男生，是否即在庭之戊○○？
       ）是的」、「（你之所以能指認戊○○的犯行，是因你
      看到戊○○的正面或是身影？）我有看到側面，所以可以
      判斷」、「（你之所以能指認己○○的犯行，是因你看到
      己○○的正面或是身影？）我也是因看到側面，所以可以
      指認」、「（當天你看到有人丟瓶子時是幾點？）大約5
      點多」、「（那時你在做什麼？）上貨」、「（現場有何
      人？）陳俊嘉跟我有注意到」、「陳俊嘉就在我旁邊」、
      「（己○○或戊○○手上有無拿東西？）拿2個類似黑色
      的瓶子」、「（除瓶子外，有無拿其他東西？）類似棍子
      的長型物品，什麼顏色我沒有注意」、「（己○○）面對
      窗口，大約不到50公分，很近的距離」、「我看到戊○○
      遞東西給己○○，己○○就丟進去」、「（你看到己○○
      及戊○○丟擲瓶子時，有無戴眼鏡？）有」、「（你有無
      聽到當天下午3點左右王廣宗說什麼事情？）王廣宗有過
      來公司，說什麼事情我沒有注意」等語（見原審卷第103
      至109頁）。經核前開證人李台強等人之證詞，有關本件
      事實之經過，均大致相符，而堪予採信。雖證人李台強等
      人間就被告己○○當天所持有者為木棒或鐵棍，裝汽油之
      瓶子究為酒瓶或維士比之瓶子，或發生之時間點等細節部
      分，有些許之不符，然因渠等係在遠處觀察得知前情，渠
      等對此部分觀察有所出入，與常情並無不符之處，又本件
      案發時間距證人等做證之時間已相距1、2年以上，渠等對
      時間之記憶有些許不符，此乃因人記憶力會隨著時間之經
      過而有逐漸模糊或不清之情形所致，尚難以此即否定證人
      等人證詞之憑信性。
    (3)雖被告己○○、戊○○否認犯行，其2人之共同選任辯護
      人並以李台強、陳俊嘉、江忠道所證述關於案發經過之細
      節不符，且陳俊嘉、江忠道均未能說出被告己○○、戊○○當日所穿衣服顏色，卻能明確指出被告己○○、戊○○
      持長形棍子及深色玻璃瓶，又告訴人住處窗戶前堆有雜物
      ，不易靠近，窗戶有加裝鐵窗，維士比酒瓶直徑約10公分
      ，極難丟入為由；又當日被告己○○係在公司內與證人辛○○在談生意，並未為前開犯行云云，而否認上開證人證
      詞之真實性。然查：Ａ、證人李台強、陳俊嘉、江忠道與
      告訴人間並無親誼關係，與被告2人亦均無冤仇或債務糾
      紛，此為被告等所是認，依被告王廣宗於原審審理時證述
      ：「她（指被告己○○）希望我跟李台強說，我們同是住
      戶，是否能向丁○○說一下」等語（見原審卷第166頁）
      ，可見被告己○○於事發前猶信任李台強而委託其代為與
      告訴人溝通，李台強等人於本案中既無特殊利害關係，自
      無甘冒偽證重責而共同設詞誣陷被告己○○、戊○○之可
      能與必要。Ｂ、又證人李台強、陳俊嘉、江忠道3人所證
      述之案發經過大體吻合，縱使有部分細節略有出入，惟此
      或因案發迄今已逾2年，記憶稍有模糊，或各人口語表達
      能力、習慣不同所致，尚不足執此而認其3人所述非屬事
      實，此已詳如前述。Ｃ、再被告王廣宗於本案中因事先前
      往警告李台強，而經檢察官認定其與被告己○○、戊○○
      有毀損及恐嚇之犯意聯絡予以起訴，其因恐自身遭受不利
      判決，而否認曾前往警告李台強，要屬人之常情，亦不足
      作為有利被告己○○、戊○○之認定。Ｄ、依卷附之照片
      以觀，告訴人遭破壞之窗戶玻璃距離地面不高，並遠低於
      一般人之身高；另依證人陳俊嘉、江忠道證述被告己○○
      係站在距離告訴人住處窗戶不到50公分之處，直接將汽油
      瓶丟入屋內，而非從遠處拋擲入內等情，本院審酌上情認
      告訴人住處窗戶前縱堆有雜物，窗戶有加裝鐵窗，對將該
      酒瓶擲入窗戶內尚不構成影響；再證人陳俊嘉、江忠道2
      人看見被告己○○、戊○○為前開之犯行時，雖距離有50
      公尺，然案發當天係在9月間的下午5時許，依當時之季節
      時間日光尚屬充足，而證人陳俊嘉、江忠道2人均有戴眼
      鏡，以一般人之視力而言，應足以判定熟識之人的身影；
      又當天現場堆置之情形與現在現場之情形不可能相同，因
      此，被告己○○、戊○○之選任辯護人請求本院勘驗現場
      ，本院認核無必要。Ｅ、雖被告己○○、戊○○否認當天
      案發之時有在現場，並舉證人辛○○為證；惟查，被告己○○、戊○○於警詢、偵查中從未述及渠等於案發時間係
      與辛○○在一起，而此有利於被告己○○、戊○○2人之
      證據，卻遲至原審審理後始為此項抗辯，已見可疑之處；
      又證人辛○○於本院97年1月9日做證時證稱：當天4點多
      我到被告己○○那邊，將近7點才走，被告戊○○人也在
      那裡；當天談事情時，被告己○○、戊○○均無離開過云
      ；然證人辛○○於本院做證時已距離本案案發3年多，而
      證人確能明確證述當天被告己○○、戊○○於談生意之3
      個小時內均未離開過，此就一般人之記憶而言，也有令人
      置疑之處？故本院認證人辛○○之證詞尚不足以採為有利
      被告己○○、戊○○2人之認定。另證人梁鄭雄於本院所
      為之證詞，經核尚無法作為有利被告己○○、戊○○之認
      定，併此敘明。
（三）綜上所述，本院認定被告己○○與告訴人間確實有怨隙存
      在，具有犯罪之動機，且前開證人陳俊嘉、江忠道已明確
      證明被告己○○、戊○○2人參與本案，並輔以證人李台
      強前開證詞，綜合判斷結果，認定本案確實為被告己○○
      、戊○○2人所為無訛。被告己○○、戊○○所辯，應屬
      事後卸責之詞，不足採信。本件事證明確，被告己○○、
      戊○○2人犯行堪以認定，應依法論科。至被告己○○、
      戊○○之共同選任辯護人雖於原審請求向臺灣臺中地方法
      院檢察署調閱95年1月5日第一偵查庭外之錄影帶，欲證明
      告訴人所委任之陳俊欽唆使被告王廣宗誣陷被告己○○，
      另向臺中市政府調閱93年10月14日府都管字第0930166655
      號函，欲證明被告己○○早於93年10月間即已知悉告訴人
      之違建將遭拆除；惟上開調查證據之聲請，經核與本院所
      認定之犯罪事實無關，此部分無再行調查之必要，併予敘
      明。
二、論罪科刑之理由：
（一）有關法律修正適用之說明：被告己○○、戊○○2人行為
      後，刑法已於94年1月7日修正，同年2月2日公布，並自95
      年7月1日施行。按行為後法律有變更者，適用行為時之法
      律，但行為後之法律有利於行為人者，適用最有利於行為
      人之法律，修正後即現行刑法第2條第1項訂有明文。次按
      比較新舊法，應就罪刑有關之共犯、未遂犯、想像競合犯
      、牽連犯、連續犯、結合犯，以及累犯加重、自首減輕暨
      其他法定加減原因（如身分加減）與加減例等一切情形，
      綜其全部罪刑之結果而為比較，亦有最高法院95年5月23
      日第8次刑庭會議決議可資參照。茲說明本案新、舊法之
      適用如下：
    (1)此次刑法第28條共同正犯規定，有所修正，分別適用新、
      舊法比較結果，刑法第28條原規定「2人以上共同『實施
      』犯罪之行為者，皆為共同正犯」，新法修正為「2人以
      上共同『實行』犯罪之行為者，皆為共同正犯」，將舊法
      之「實施」修正為「實行」。原「實施」之概念，包含陰
      謀、預備、著手及實行等階段之行為，修正後僅共同實行
      犯罪行為始成立共同正犯。是新法共同正犯之範圍已有限
      縮，排除陰謀犯、預備犯之共同正犯。新舊法就共同正犯
      之範圍既因此而有變動，自屬犯罪後法律有變更，而新法
      之規定並非較有利於被告己○○、戊○○2人，應適用被
      告己○○、戊○○2人行為時之規定。
    (2)被告己○○、戊○○2人行為後，刑法第55條牽連犯之規
      定業已刪除，此刪除雖非犯罪構成要件之變更，但顯已影
      響行為人刑罰之法律效果，自屬法律有變更，依新法第2
      條第1項規定，比較新、舊法結果，被告己○○、戊○○2
      人所犯之數罪具有牽連犯之關係，依修正前即行為時之規
      定，應從一重之罪處斷；而依修正後之刑法，既刪除牽連
      犯之規定，則所犯上述各罪應依數罪併罰之規定分論併罰
      ，自以適用被告己○○、戊○○2人之行為時法律即舊法
      論以牽連犯，對被告己○○、戊○○2人較為有利。
    (3)刑法第354條第1項之毀損罪、第305條第1項之恐嚇危害安
      全罪之規定，法定刑之罰金部分，依修正後刑法施行法第
      1條之1及修正後刑法第33條第5款將罰金刑定為「新臺幣
      1千元以上，以百元計算之」等規定計算，較諸被告己○○、戊○○2人行為時之刑罰法律，即罰金罰鍰提高標準
      條例第1條前段及修正前刑法第33條第5款所定之罰金刑最
      低額銀元1元等規定計算，則新法所得科處之罰金刑較高
      。比較修正前、後之刑罰法律，自以行為時即修正前之法
      律有利於被告己○○、戊○○2人。
    (4)關於易科罰金部分，修正前刑法第41條第1項前段係規定
      「犯最重本刑為5年以下有期徒刑以下之刑之罪，而受6個
      月以下有期徒刑或拘役之宣告，因身體、教育、職業、家
      庭之關係或其他正當事由，執行顯有困難者，得以1元以
      上3元以下折算1日，易科罰金」，而斯時易科罰金之折算
      標準，依修正前罰金罰鍰提高標準條例第2條（現已刪除
      ）規定，係就其原定數額提高為1百倍折算1日，並依現行
      法規所定貨幣單位折算新臺幣條例第2條折算為新臺幣，
      則適用舊法之結果，易科罰金之折算標準應以銀元3百元
      即新臺幣9百元折算1日；惟修正後刑法第41條第1項前段
      則規定「犯最重本刑為5年以下有期徒刑以下之刑之罪，
      而受6個月以下有期徒刑或拘役之宣告者，得以新臺幣1千
      元、2千元或3千元折算1日，易科罰金」，而將有期徒刑
      或拘役易科罰金之標準提高。經比較新舊法之結果，應適
      用舊法關於易科罰金之規定，對被告己○○、戊○○2人
      較為有利。
（二）核被告己○○、戊○○所為，均係犯刑法第354條之毀損
      罪、第305條之恐嚇罪。其2人就上開毀損、恐嚇犯行，皆
      有犯意聯絡及行為分擔，均為共同正犯。本件係為達恐嚇
      目的而實施毀損手段，所犯2罪間有手段、目的之牽連關
      係，應依修正前刑法第55條規定從法定刑較重之毀損罪處
      斷。原審以被告己○○、戊○○2人罪證明確，予以論罪
      科刑，固非無見，惟原審認定被告己○○、戊○○2人前
      開丟擲裝有汽油之玻璃瓶後，有造成起火燻黑告訴人屋內
      地面之情形，原審此部分事實認定有誤；又為紀念解除戒
      嚴20週年，予罪犯更新向善之機，所制定之中華民國96年
      罪犯減刑條例業於96年7月16日生效實施，被告己○○、
      戊○○2人犯罪時間均在中華民國96年4月24日以前，所犯
      為刑法第354條、第305條之罪，均合於減刑條件，原審未
      及適用，容有未合。被告己○○、戊○○2人上訴仍執前
      詞否認犯罪，固無足採，惟原審判決既有上開可議之處，
      自屬無可維持，應由本院將原審判決關於上開被告己○○
      、戊○○2人部分予以撤銷改判。爰審酌被告己○○僅因
      與告訴人之租約糾紛，即夥同其弟即被告戊○○破壞告訴
      人之住處窗戶玻璃，更丟擲汽油瓶，犯罪動機可議，行為
      所生危害亦不輕，被告己○○為糾紛之當事人，本案因其
      而起，被告戊○○則係未經深思熟慮率予參與本案，惡性
      較輕，且其素行良好，前未曾有犯罪紀錄，有卷附臺灣高
      等法院被告前案紀錄表可參，及被告己○○、戊○○人犯
      後於事證明確之情形下，猶飾詞卸責，迄未賠償告訴人損
      害或與之達成和解，對於自己違法行為欠缺悔悟改過之具
      體表現等一切情狀，暨參酌公訴人之具體求刑，分別量處
      如主文第2、3項所示之刑，並依中華民國96年罪犯減刑條
      例第2條第1項第3款、第7條之規定，各減渠等宣告刑2分
      之1，及諭知易科罰金之折算標準。至被告己○○用以敲
      破玻璃之木棒1支，雖係供本件犯罪所用之物，惟並未扣
      案，亦無證據證明係被告己○○、戊○○所有之物，爰不
      為沒收之諭知，附此說明。
貳、不另為無罪諭知部分：
一、公訴意旨又以：被告己○○復與被告王廣宗共同基於恐嚇之
    犯意聯絡，於93年12月6日上午8時許，由被告己○○書寫內
    容為：「一、營建署。二、調查局。三、市長。四、監察院
    。王廣宗委託轉交丁○○。撤查違建稅金。非法出租」之字
    條交付被告王廣宗，由被告王廣宗將上開字條夾放在李台強
    所有之車輛雨刷上轉交告訴人丁○○，告訴人丁○○因而心
    生畏懼，致生危害於安全，而認被告己○○此部分行為亦涉
    犯刑法第305條之恐嚇罪嫌。惟按刑法第305條恐嚇罪之構成
    ，以加害生命、身體、自由、名譽、財產之事項恐嚇他人致
    生危害於安全為要件，換言之，恐嚇行為，必須以不法之惡
    害通知他人，使其心生畏懼始足當之。若以正當合法之事通
    知他人，雖他人心生畏懼。亦不成立本罪。訊之被告己○○
    堅決否認此部分之恐嚇犯行，辯稱：該恐嚇字條其上有部分
    文字並非伊所書寫，且伊係依照公所之指示，準備向字條上
    所載各單位檢舉告訴人違建，並非要拿來恐嚇告訴人等語，
    其選任辯護人則為其辯稱：被告己○○係以正當合法事由通
    知告訴人，縱使告訴人因此心生畏懼，也不構成恐嚇等語。
    經查：本件檢察官所指之恐嚇字條，無論是否為被告己○○
    所書寫託由被告王廣宗轉交予告訴人，然依其上所載文義，
    充其量僅在表明撰寫字條之人欲向營建署等單位檢舉告訴人
    違建及逃漏稅捐之事，該等事項核屬合法檢舉事項，與所謂
    不法之惡害通知有別，且告訴人之建物是否屬於違建、有否
    逃漏稅捐，本即為各該主管機關應依法調查、處理之事項，
    被告己○○通知提醒該等機關依法執行職務，亦無所謂使人
    心生恐懼可言。至於公訴人雖主張被告己○○係以合法檢舉
    之手段，達到向告訴人恐嚇800萬元之不法目的，手段目的
    間有不正當之連結，應仍構成恐嚇罪。惟依起訴書之記載，
    檢察官係認為被告己○○以書寫前開字條之方式恐嚇告訴人
    ，並未提及被告己○○有向告訴人勒索800萬元否則即要向
    各該單位檢舉告訴人違建之事實。因此，被告己○○此部分
    行為是否構成恐嚇，自應單純就字條之客觀文義判斷，而依
    字條所載內容，實無從看出被告己○○有藉該字條向告訴人
    恐嚇800萬元之意圖，且本件依本院調查之結果，亦無證據
    足以證明被告己○○曾向告訴人勒索800萬元，是公訴人前
    揭主張，即屬無據。此部分原應為無罪之諭知，惟公訴人既
    認被告己○○此部分行為與其上述經起訴成罪之恐嚇罪，有
    連續犯之裁判上一罪關係，爰不另為無罪之諭知。
參、無罪部分：
一、公訴意旨另以：被告王廣宗曾於案發前前往警告李台強有發
    生火警之可能，而認其與被告己○○、戊○○就上開毀損告
    訴人丁○○住處玻璃及丟擲汽油瓶恐嚇之行為有犯意聯絡及
    行為分擔，亦屬共同正犯；且被告王廣宗將被告己○○所書
    寫載有：「一、營建署。二、調查局。三、市長。四、監察
    院。王廣宗委託轉交丁○○。撤查違建稅金。非法出租」之
    字條放在李台強車輛雨刷上轉交告訴人，而認定被告王廣宗
    涉犯毀損、恐嚇罪嫌。
二、按犯罪事實應依證據認定之，無證據不得認定犯罪事實；不
    能證明被告犯罪者，應諭知無罪之判決，刑事訴訟法第154
    條第2項、第301條第1項分別定有明文。又認定不利於被告
    之事實，須依積極證據，苟積極證據不足為不利於被告事實
    之認定時，即應為有利於被告之認定，更不必有何有利之證
    據；認定犯罪事實所憑之證據，雖不以直接證據為限，間接
    證據亦包括在內，然而無論直接或間接證據，其為訴訟上之
    證明，須於通常一般之人均不致有所懷疑，而得確信為真實
    之程度者，始得據為有罪之認定，最高法院分別著有30年上
    字第816號、76年台上字第4986號判例可資參照。另刑法上
    之共同正犯，以有意思之聯絡行為之分擔為要件，於他人之
    犯罪，如無聯絡之意思，又無分擔實施之行為，即不得以共
    犯論（最高法院18年上字第673號判例意旨參照）。且行為
    人如僅事前知情，而未參與犯罪之實行，即難謂與犯罪有直
    接之關連，而不得論為共犯遽科以刑責。
三、本件公訴人認被告王廣宗涉犯毀損、恐嚇罪嫌，無非以其事
    先知悉被告己○○、戊○○之計畫，而前往警告李台強有發
    生火警之可能，事後復將被告己○○所書寫之前開字條夾放
    在李台強汽車雨刷轉交告訴人為其依據。
四、經查：
  (1)有關檢察官所指被告王廣宗代為轉交恐嚇字條部分，因被告
    己○○所書寫之前述字條，內容並不符合恐嚇罪「以不法之
    惡害通知他人，使其心生畏懼」之構成要件，已如前述，是
    被告王廣宗縱使有將被告己○○所書寫之字條透過李台強轉
    交予告訴人之行為，亦不成立恐嚇罪。
  (2)有關檢察官所指被告王廣宗參與被告己○○、戊○○敲破告
    訴人住處窗戶玻璃、丟擲汽油瓶之犯罪部分，依證人李台強
    所述，僅能證明被告王廣宗事先即知悉被告己○○、戊○○
    之計畫，基於善意前往警告李台強，但不能證明被告王廣宗
    與被告己○○、戊○○間，有犯毀損、恐嚇罪之意思聯絡。
    又被告己○○、戊○○既全盤否認毀損及恐嚇之事實，亦無
    從藉由其等供詞認定被告王廣宗事先有犯意之聯絡。另依證
    人陳俊嘉、江忠道證述之內容指：被告己○○、戊○○敲破
    告訴人住處窗戶玻璃及丟擲汽油瓶時，被告王廣宗並未在場
    ，顯見被告王廣宗就被告己○○姊弟之犯罪，亦無分擔實施
    之行為。參諸前開說明，自不得僅以被告王廣宗事前知情一
    節，即遽論以共同正犯。
  (3)上訴意旨雖稱：本件依告訴人丁○○在原審審理時之證詞，
    可知被告王廣宗自93年8月起，即未繳納租金，與告訴人間
    發生租賃糾紛，故被告王廣宗有犯罪動機存在。又證人李台
    強於原審審理時證述被告王廣宗在案發前通知其關掉電源，
    顯然被告王廣宗對於同案被告己○○、戊○○之犯罪計畫有
    所知悉，並配合該2人，前往警告李台強，以控制損害發生
    範圍，是以，被告王廣宗應有參與犯罪之分工云云；惟查，
    被告王廣宗是否積欠告訴人房租未付，此乃屬民事上債務不
    履行之範疇而已，並不得以被告王廣宗與告訴人間有租金債
    務之糾紛存在，即進而推論被告王廣宗有參與毀損、恐嚇之
    犯行，此部分檢察官並未提出積極之證據以供本院審酌，故
    其此部分上訴主張之理由，僅屬推論而已，尚難遽為被告王
    廣宗不利之認定；至有關被告王廣宗前往警告李台強部分之
    上訴理由，業經原審判決詳細說明為何不採之理由，檢察官
    猶執前詞提起上訴，亦難認為有理由。
五、綜上所述，本件依公訴人提出之證據及其指出之證明方法，
    尚不足使本院就被告王廣宗對於被告己○○、戊○○所犯毀
    損、恐嚇罪有犯意聯絡或行為分擔等情，形成確切無可懷疑
    之心證。另被告己○○所書寫之字條，客觀上與「以不法之
    惡害通知他人，使其心生畏懼」之恐嚇文書亦屬有別，被告
    王廣宗縱使代為轉交予告訴人，亦不構成恐嚇罪。此外，本
    院復查無其他積極證據足以證明被告王廣宗確有起訴書所指
    之毀損、恐嚇犯罪事實，既不能證明被告王廣宗犯罪，依法
    自應諭知無罪之判決；原審判決就卷內證據調查之結果，而
    為綜合判斷、取捨，認仍無從證明被告王廣宗有此部分罪嫌
    ，其得心證的理由已說明甚詳，所為論斷從形式上觀察，亦
    難認有違背經驗法則、論理法則，或有其他違背法令之情形
    ，自難任意指為違法。檢察官所執前詞，仍未指出具體之證
    據，不足為被告王廣宗有罪之積極證明，檢察官上訴指摘原
    判決不當，自無理由，應予駁回。
據上論斷，應依刑事訴訟法第368條、第369條第1項前段、第364
條、第299條第1項前段、刑法第2條第1項前段、第28條（修正前
）、第354條、第305條、第55條（修正前）、第41條第1項前段
（修正前），罰金罰鍰提高標準條例第1條前段、第2條（修正前
），中華民國96年罪犯減刑條例第2條第1項第3款、第7條，判決
如主文。
本案經檢察官庚○○到庭執行職務。
中    華    民    國    97    年    1     月    30    日
            刑事第十一庭  審判長法  官  陳  朱  貴
                                法  官  胡  文  傑
                                法  官  何  志  通
上列正本證明與原本無異。
不得上訴。
                                書記官  高  麗  淇
中    華    民    國    97    年    1    月     30   日


司法院資訊處製作；財團法人民間司法改革基金會備份。
